臺灣高雄地方法院刑事判決　　　　　　　　　　　　九十一年度訴緝字第一八號
　　公訴人　臺灣高雄地方法院檢察署檢察官
　　被　告　甲○○
右列被告因偽證案件，經檢察官提起公訴（九十年度偵字第二二三五號），本院判決
如左：
    主  文
甲○○無罪。
    理  由
一、公訴意旨略以：被告甲○○於民國八十六年八月中旬，委託告訴人乙○○以其名
    義向世華銀行前鎮分行請領支票，並授權告訴人使用上述支票，告訴人遂以被告
    名義向世華銀行前鎮分行領得十張空白支票，並簽發支票號碼ＹＱ000000
    0號、票面金額新臺幣（下同）十一萬八千二百元之支票交予案外人陳國清，詎
    被告竟於八十八年九月二十二日九時五十分許，基於偽證之犯意，在本院八十七
    年度訴字第二七五五號乙○○偽造有價證券案件審理程序中，具結證稱：伊未委
    託乙○○申領支票云云，因認其涉犯刑法第一百六十八條之偽證罪等語。
二、按犯罪事實應依證據認定之，無證據不得推定其犯罪事實，又不能證明被告犯罪
    者，應諭知無罪之判決，刑事訴訟法第一百五十四條、第三百零一條第一項分別
    定有明文。訊據被告固不否認確實有授權告訴人以其名義向世華銀行前鎮分行請
    領支票使用等情，惟堅決否認有何偽證犯行，辯稱：伊於八十六年十月十九日被
    高雄市政府警察局左營分局通知前往製作筆錄，才發現告訴人將他人已掛失之支
    票存入伊世華銀行鳳山分行帳戶提示，而告訴人為伊請領之十張支票尚有一張在
    外流通，伊找不到告訴人，又害怕支票被跳票，才於八十六年十月二十七日以上
    述支票遺失為由，向世華銀行前鎮分行申報掛失止付，後來告訴人被起訴偽造有
    價證券，伊怕說實話被處罰，才說未委託告訴人申領支票等語。
三、經查：
  (一)按證人恐因陳述致自己或與其有前條第一項關係之人受刑事追訴或處罰者，得拒
    絕證言，倘不拒絕證言者，不得令其具結，刑事訴訟法第一百八十一條、第一百
    八十六條第四款分別定有明文；又按偽證罪之成立，以虛偽陳述之證人已於供前
    或供後具結為其成立要件之一，刑法第一百六十八條規定極明，所謂具結，係指
    依法有具結義務之人，履行其具結義務而言，若在法律上不得令其具結之人，而
    誤命其具結者，即不發生具結之效力，縱於具結後為虛偽陳述，仍不具備刑法第
    一百六十八條偽證罪之要件，自不得遽以該罪相繩，最高法院二十八年度上字第
    三一二號判例、三十年度非字第二四號判例均闡述詳盡。
  (二)本件被告雖以證人身分，於本院八十七年度訴字第二七五五號偽造有價證券案件
    審理程序中，具結證稱：伊未委託乙○○申領支票等語，有該案八十八年九月二
    十二日訊問筆錄影本在卷可稽，惟其確因告訴人將以潮鑫企業有限公司為發票人
    、高雄區中小企業銀行後庄分行為付款人之支票號碼ＨＦＡ0000000號支
    票，存入其世華銀行鳳山分行帳戶，於八十六年十月十九日為高雄市政府警察局
    左營分局通知前往製作筆錄，並於八十六年十月二十七日向世華銀行前鎮分行申
    報掛失支票號碼ＹＱ0000000號支票，有被告填具之遺失票據申報書影本
    在卷可稽，核與其前揭辯詞大致相符，故其倘於本院八十七年度訴字第二七五五
    號偽造有價證券案件審理程序中，坦承有委託告訴人申領支票並授權告訴人使用
    ，將導致其前揭涉嫌之刑法第一百七十一條第一項未指定犯人誣告犯行暴露，而
    受到刑事追訴，故依前揭規定及說明，即便被告曾於前揭案件審理程序中，供前
    具結而為虛偽之陳述，因其在法律上屬不得令其具結之人，其所為之具結，不發
    生具結之效力，仍無法以刑法一百六十八條偽證罪相繩，公訴意旨未慮及此，似
    稍有未洽。此外，本件復無其他積極證據足認被告確有公訴人所指之偽證犯行，
    自應依法為被告無罪之諭知，以期適法。至被告前揭涉犯刑法第一百七十一條第
    一項未指定犯人誣告犯行部分，因未據起訴，本院無從加以審理，自應由檢察官
    另行依法偵查起訴，併予敘明。
據上論斷，應依刑事訴訟法第第三百零一條第一項，判決如主文。
本案經檢察官吳傑人到庭執行職務。
中      華      民      國    九十一    年      七      月    三十一    日
                                  臺灣高雄地方法院刑事第七庭
                                    法  官 劉傑民
右正本證明與原本無異。
如不服本判決，應於判決送達後十日內，向本院提出上訴狀。
                                    書記官 黃琬婷
中      華      民      國    九十一    年      七      月    三十一    日
